【裁判字號】    97,交抗,1114
【裁判日期】    970930
【裁判案由】    聲明異議
【裁判全文】
臺灣高等法院臺中分院刑事裁定        97年度交抗字第1114號
抗  告  人
即受處分人  甲○○
上列抗告人因違反道路交通管理處罰條例聲明異議案件，不服臺
灣臺中地方法院中華民國97年8月18日裁定（97年度交聲字第170
7號），提起抗告，本院裁定如下：
    主  文
抗告駁回。
    理  由
一、原處分意旨略以：抗告人甲○○於民國97年3月29日21時30
    分許，駕駛車牌M7-4998號自用小客車，行經台中縣神岡鄉
    ○○路與六張路口處，因「闖紅燈」之違規情形，經臺中縣
    警察局豐原分局員警依違反道路交通管理處罰條例第53條第
    1項規定，以中縣警交字第HD0000000號當場製單舉發，並由
    異議人親自簽收。抗告人於期限內到案申訴，遂於97年5月
    29日以豐監稽違字第裁60-HD0000000號裁決書處罰鍰新台幣
    （下同）2700元，並記違規點數3點等語。
二、原裁定意旨略以：(一)抗告人雖一再辯稱並未闖紅燈云云，並
    舉證人即當時車上之乘客劉梅秀為證。然查抗告人於本院調
    查時供稱有在上開路口停等紅燈約2、30秒，才通過該路口
    等語，核與證人劉梅秀於本院調查時所證在上開路口僅停等
    紅燈約2、3秒，即通過該路口等語差異甚遠，證人劉梅秀之
    證詞已難採信。(二)抗告人駕駛車牌M7-4998號自用小客車，
    於前開舉發通知單上所載時地，因未依號誌指示闖紅燈，遭
    當時於該路段執行例行性臨檢勤務之警員李哲熙發現予以攔
    查舉發等情，業據證人李哲熙於原審調查時具結證稱：97年
    3月29日當天晚上8點到10點我與義警王國政執行定點的路檢
    勤務，位置在臺中縣神岡鄉○○路與六張路口的附近五叉路
    口，我們在路口過來一點的地方執行路檢，執行路檢的位置
    看得到該路口之燈號情形，當時看到抗告人從三民路上開過
    來，往大雅的方向行進，違規闖三民路與六張路口的紅燈，
    就攔下來，我有告訴她違規事實，抗告人下來後說她不是本
    地人，對路口不太熟悉，自己有沒有闖紅燈也不太清楚等語
    ；及證人王國政於原審調查時具結證稱：97年3 月29日晚上
    ，在上述時間、地點，與證人李哲熙警員執行臨檢勤務，當
    天勤務地點在距離上開五叉路口約15公尺左右，那裡有一間
    越南小吃店，我們就在小吃店的馬路對面，約晚上9點多，
    我協同證人李哲熙警員路檢，我確實有看到抗告人闖紅燈，
    因為五叉路口紅綠燈的標示比較沒有那麼清楚，抗告人從三
    民路過來可能看到另一個圳前路燈號而誤認為她是綠燈，但
    是我們從三民路看就很清楚就是闖紅燈，當時警員告發她的
    時候，她下車後還向警員說對不起並表示她不是本地人比較
    不清楚等語明確，並有臺中縣警察局豐原分局97 年6月23日
    中縣豐警交字第0970004106號函及所附之受理道路交通管理
    事件調查表、勤務分配表、位置圖、電子地圖網列印地圖、
    燈號位置圖、照片等附卷可憑。(三)本案於舉發現場並未錄音
    或錄影，固據證人李哲熙證述在卷，並有臺中縣警察局豐原
    分局97年6月23日中縣豐警交字第0970004106 號函附卷可稽
    。惟按道路交通管理處罰條例第7條第1項規定：「道路交通
    管理之稽查、違規之紀錄，由交通勤務警察，或依法令執行
    交通稽查任務之人員執行之」，又交通警察製單舉發違反道
    路交通管理處罰條例所列之違規事實，本質上為行政處分，
    係公務員基於職務上公權力，依法就特定之具體事件所為具
    公法上效果之單方行政行為，基於公務員為公法上行為具有
    公信力之原則，該行政處分當可被推定為真正，故執勤警員
    方得當機處分以達其維護交通秩序、安全之行政目的，若謂
    公務員一切行政行為均需預留證據以證其實，則國家行政勢
    必窒礙難行。至於警方取締交通違規事件，其以照相方式取
    證者，固足為違規之證明，惟警員當場舉發者，既經舉發員
    警本身之目睹、耳聞，亦足為違規人違規之證明，非必所有
    之違規事件，均須有照片或其他書面資料方足為違規之證據
    ；是本案執勤員警既係例行性路邊臨檢，且所處位置為違規
    地點之前方，縱該路口為五叉路口，亦不足影響執勤員警判
    認抗告人有無闖紅燈之違規事實，則執勤員警目睹抗告人確
    有闖紅燈之違規情事，應堪認定。況執勤員警為維持交通秩
    序，依法執行職務，立場應是客觀公正；復與抗告人素不相
    識，亦無宿怨，員警應無可能故意捏造事實而違法取締，自
    應受到合法、正確之推定。(四)本件縱然未有照相、錄影存證
    ，上開抗告人於前開時地確有闖紅燈之違規行為，亦足堪認
    定，況抗告人除證人劉梅秀上開有瑕疵之證詞外，並未再提
    出任何對其有利之證據以供調查，僅以前詞置辯，自難據以
    採信。從而，原處分機關之處分，並無不當，其聲明異議為
    無理由，應予駁回等語。
三、抗告意旨略以：(一)抗告人確實有停車再開之動作，而且看到
    兩個大紅燈變成兩個大綠燈後才開車行進，雖然在法庭上所
    言停車2、30秒與證人劉梅秀所言停車2、3秒不同，但都是
    有停車等待紅燈變成綠燈後才開車行進之動作，而證人出庭
    時因心情緊張，回憶當時之秒數當然有誤差，怎可因此認定
    無停等紅燈之事實。(二)警察抓闖紅燈時，先說是例行性臨檢
    ，拿取行照、駕照查驗後，才說是闖紅燈，如果有闖紅燈，
    為何不在攔停車輛後直接告知闖紅燈，後來才告知闖紅燈，
    而且沒有錄影、拍照等存證，亦難令人信服，爰依法提起抗
    告等語。
四、按汽車駕駛人，行經有燈光號誌管制之交岔路口闖紅燈者，
    處1800元以上5400元以下罰鍰，道路交通管理處罰條例第53
    條定有明文。又汽車駕駛人有53條之情形者，除依原條款處
    罰鍰外，並予記違規點數3點，道路交通管理處罰條例第63
    條第1項第3款亦定有明文。經查：
  (一)本件抗告人駕駛車牌M7-4998號自用小客車，於97年3月29日
    21時30分許，沿臺中縣神岡鄉○○路，由神岡往大雅方向，
    行經臺中縣神岡鄉○○路與六張路口處，因闖紅燈之違規事
    由，經臺中縣警察局豐原分局員警依違反道路交通管理處罰
    條例第53條第1項規定以中縣警交字第HD-0000000號當場製
    單舉發並由抗告人親自簽收等情，業據證人即臺中縣警察局
    豐原分局神岡分駐所警員李哲熙、義警王國政及劉梅秀於原
    審調查時具結證述在卷，並為抗告人所不否認，且有上開舉
    發通知單影本一紙附卷可稽。
  (二)抗告人所舉證人即當時車上之乘客劉梅秀，與抗告人所述不
    符之處，除停等紅燈之秒數不同外，抗告人於抗告狀陳述當
    初見到兩個紅燈變成兩個綠燈後始前進，亦即現場有兩組紅
    綠燈指示可否通過路口，惟依原審97年8月14日訊問筆錄（
    詳原審卷第24頁背面）所載，證人劉梅秀於該路口只有看到
    一組紅綠燈，係等該紅燈變成綠燈後車輛才前進，則該證人
    與抗告人所言確有不符之處。經核閱臺中縣警察局豐原分局
    神岡分駐所製作之道路交通事故現場圖（違規現場道路燈號
    之位置圖）及拍攝之現場23張相片，該五叉路口共有九組紅
    綠燈，從三民路往大雅方向之道路係稍微向右彎斜，左後方
    則係圳前路進入三民路往大雅方向，該路口往大雅方向共有
    四組紅綠燈指示通行，兩組指示三民路之來車，兩組指示圳
    前路之來車，而指示圳前路來車之兩組紅綠燈，一組在圳前
    路路口，一組則靠近六張路而朝向圳前路。依證人劉梅秀於
    原審訊問時之陳述，其只有看到一組紅綠燈，故應係看到該
    靠近六張路而朝向圳前路，指示圳前路來車之一組紅綠燈，
    而非指示三民路來車之二組紅綠燈，亦即抗告人與證人應有
    停等紅燈之事實，惟係停等一組紅綠燈，紅燈變綠燈後即行
    前進，而遭警察攔停開單舉發闖越三民路之紅燈。
  (三)抗告意旨另稱警員攔停後先說明係臨檢，後來才告知有闖紅
    燈之事實，而依原審97年8月14日訊問筆錄（詳原審卷第24
    頁背面）所載，證人劉梅秀亦為相同陳述。惟抗告人闖紅燈
    之事實係警員李哲熙、義警王國政親眼目睹，且依證人李哲
    熙警員於原審訊問所述（詳原審卷第22頁），其係為抗告人
    之安全，先告知係臨檢，請其將車輛開往路邊停妥並熄火後
    ，始告知其闖紅燈，本件警員雖未於抗告人被攔停時立刻告
    知闖紅燈之事實，但此並無礙於抗告人該違規事實之存在，
    警員開單舉發之程序仍係合法。又基於公務員為公法上行為
    具有公信力之原則，且本件警員復與抗告人素不相識，亦無
    宿怨，其應無可能故意捏造事實而違法舉發，自應受到合法
    、正確之推定。原審據此認定原處分機關之裁處合法，裁定
    駁回抗告人之聲明異議，其認事用法，經核並無不合，抗告
    人未提出其他足以對此違規事證產生合理懷疑之證據，仍執
    前詞抗辯，為無理由，應予駁回。
五、據上論結，應依道路交通案件處理辦法第26條，刑事訴訟法
    第412條，裁定如主文。
中    華    民    國    97    年    9     月    30    日
            刑事第十庭    審判長法  官  林  照  明
                                法  官  郭  瑞  祥
                                法  官  林  欽  章
上列正本證明與原本無異。
不得再抗告。
                                書記官  許  哲  禎
中    華    民    國    97    年    10    月    3     日


司法院資訊處製作；財團法人民間司法改革基金會備份。
